【裁判字號】    89,訴,54
【裁判日期】    900116
【裁判案由】    建築執照
【裁判全文】
高雄高等行政法院裁定                                八十九年度訴字第五四號
    原      告  甲○○
                乙○
                丙○○
    右  二  人
    訴訟代理人  戊○○
    被      告  雲林縣斗六市公所
    代  表  人  丁○○
    訴訟代理人  鄭修己
右當事人間因建築執照事件，原告不服雲林縣政府中華民國八十九年六月十四日八九
府行法字第八九一００００二八六號訴願決定，提起行政訴訟。本院裁定如左︰
    主  文
原告之訴駁回。
訴訟費用由原告負擔。
    理  由
一、按行政訴訟法第四條第一項規定：人民因中央或地方機關之違法行政處分，認為
    損害其權利或法律上之利益，經依法提起訴願而不服其決定者，得向高等行政法
    院提起撤銷訴訟。而此所謂之行政處分，依訴願法第三條規定係指中央或地方機
    關就公法上具體事件所為之決定或其他公權力措施而對外直接發生法律效果之單
    方行政行為。又行政機關以已有行政處分存在，不得任意變更或撤銷為原因，明
    示或默示拒絕當事人請求，甚至在拒絕同時為先前處分添加理由者，均屬重覆處
    分，不生任何法律效果，自非上述所謂之行政處分（參看吳庚先生著行政法之理
    論與實用，八十九年九月增訂六版，頁三一七）。
二、本件原告因建築執照事件，提起行政訴訟略謂：原告甲○○與其他共有人共有雲
    林縣斗六市○○段四一八之一０號土地面積一０二五平方公尺，民國（下同）七
    十三年十一月十七日以原告為起造人向被告申請建築執照（共十四戶）。經被告
    依該申請之設計配置圖面臨現有巷道（即斗六市○○段四一九、四二０等二筆土
    地），以七十三年十一月十七日七三雲建字第０四三號核發建築執照（下稱系爭
    建照），建築完成後，並於七十五年四月三十日核發使用執照（七五雲營使字第
    一八０至一九三號）（下稱系爭使用執照）。嗣原告甲○○、乙○及丙○○分別
    於八十九年一月三十一日（陳情人甲○○）、八十九年二月一日（陳情人乙○、
    丙○○）向被告陳情更正上開之建築許可案，表示坐落雲林縣斗六市○○段四一
    九、四二０地號之二筆『田』地，係依法登記為『特定農業區』之『農牧用地』
    ，於合建業主林華龍代辦請照竟將全區田地誤記在建照設計圖上為『既成道路』
    ，而被告亦違法核准，今發現原准建照設計圖之通路位置，錯誤顛倒相反房屋前
    後位置，亦即實際道路位置自建成房屋至今即在房屋背後（南聖宮一四三號一六
    九號等屋後）等語。嗣被告以八十九年二月十日八九斗六市工字第二五二八號函
    函復原告略謂：「．．．．．．經查該案均依實際合法程序發照，依現有道路辦
    理，且台端亦是當時之申請起造人之一，並無違法之處，．．．．．。」原告認
    此函係否准原告之請求，故對之提起訴願，惟訴願亦遭決定駁回，故提起本件訴
    訟，請求撤銷原處分及訴願決定。
三、經查，本件原告於八十九年一月三十一日及同年二月一日向被告陳情，係以系爭
    建照及系爭使用執照上道路位置與事實不合，請求被告變更（更正）系爭建照及
    系爭使用執照上道路之位置，已經原告於本院審理中陳述甚明，並有陳情書附卷
    可稽，至被告八十九年二月十日八九斗六市工字第二五二八號函，係被告於七十
    三年及七十五年核發系爭建照及系爭使用執照後，經原告陳情系爭建照及系爭使
    照上道路位置有誤請求更正所為之函復，其函復之內容主要是表示：原告亦是當
    時之申請起造人之一，而該執照均依實際合法程序發照，依現有道路辦理，並無
    違法等語，有該函附卷可稽，故該函顯係以原告之請求已有先前核發之系爭建照
    及系爭使用執照之行政處分存在，被告不得任意變更或撤銷為原因，拒絕原告之
    請求，且於函復拒絕同時為先前處分（即核發系爭建照及系爭使用執照之處分）
    添加該執照係依實際合法程序，並依現有道路辦理，並無違法之理由，依前揭所
    述，此函復係屬重覆處分，不生任何法律效果；況依我國向來司法實務之見解，
    認只要行政機關對重為處分之申請的決定結果不變，不論行政機關有無於函復人
    民之前重作實質審查，均一律認定為不具行政處分性格之重複處置（參看吳庚先
    生著行政法之理論與實用、八十九年九月增訂六版、頁三一七，翁岳生先生主編
    行政法二０００（上）冊、頁五五三）。故而，被告前開拒絕重為處分之函復（
    即被告八十九年二月十日八九斗六市工字第二五二八號函），並非行政處分。另
    訴願法第八十條第一項（修正前第十七條第二項）係規定：提起訴願因逾法定期
    間而為不受理決定時，原行政處分顯屬違法或不當者，原行政處分機關或其上級
    機關得依職權撤銷或變更之。然本件原告係就被告八十九年二月十日八九斗六市
    工字第二五二八號函提起訴願，並非就原核發系爭建照及系爭使用執照之處分提
    起訴願，有原告之訴願書附訴願卷可按，自無所謂訴願逾期之情形；況此訴願法
    之規定，亦係就原處分機關或其上級機關所為之規範，原告並不得據為提起行政
    訴訟之理由，是原告據以主張，亦屬無據。綜上所述，被告八十九年二月十日八
    九斗六市工字第二五二八號函既非行政處分，原告即不得對之提起訴願，請求訴
    願受理機關予以撤銷，而訴願決定未自程序上予以駁回，於法雖有未合，惟其決
    定駁回之結論則無二致。故本件原告之訴應認不備提起撤銷訴訟之要件，其訴為
    不合法，應予駁回。
四、依行政訴訟法第一百零七條第一項第十款、第一百零四條、民事訴訟法第九十五
    條、第七十八條、第八十五條第一項前段，裁定如主文。
中    華    民    國     九十      年      一      月      十六       日
                    高 雄 高 等 行 政 法 院  第 一 庭
                              審 判 長 法   官   陳 光 秀
                                       法   官   林 石 猛
                                       法   官   楊 惠 欽
右為正本係照原本作成。
如不服本裁定，應於送達後十日內向本院提出抗告狀。
中    華    民    國     九十      年      一      月      十六       日
                                         法院書記官  藍  亮  仁


司法院資訊處製作；財團法人民間司法改革基金會備份。
